臺灣臺北地方法院民事裁定　　　　　　　96年度簡抗字第10號
抗　告　人　甲○○
上列抗告人因與合作金庫商業銀行股份有限公司間請求清償債務
事件，對於民國96年1月5日本院台北簡易庭所為之95年度北簡字
第17284號裁定提起抗告，本院裁定如下：
    主  文
原裁定廢棄。
    理  由
一、抗告意旨略以：抗告人在前案即本院77年度訴字第3008號、
    台灣高等法院78年度上字第626號、最高法院78年度台上字
    第2389號案件（下稱本院77年度訴字第3008號確定案件）中
    ，係一部請求，且經上述法院判決「原告（即抗告人）在農
    民銀行的存款請求權依然存在」，抗告人俟相對人合作金庫
    商業銀行股份有限公司清償時機到來，再行起訴請求相對人
    清償債務，並未為既判力所及。原裁定以抗告人之訴係就同
    一法律關係起訴，已為前揭訴訟之確定判決效力所及，以裁
    定駁回其訴及假執行之聲請，自不合法，爰請求廢棄原裁定
    等語。
二、按除別有規定外，確定之終局判決就經裁判之訴訟標的，有
    既判力，民事訴訟法第400條第1項定有明文。復按原告最初
    明示就數量上為可分之金錢或其他代替物為給付目的之特定
    債權為分割，並僅對其中數量上之一部債權而起訴，尚未放
    棄其餘殘額部分債權之請求（即學說上所稱之「一部請求」
    ）者，於實體法而言，固得自由行使該一部債權，惟在訴訟
    法上，乃為可分之訴訟標的，其既判力之客觀範圍仍以該起
    訴之聲明為限度，最高法院91年度台上字第629號判決、94
    年度台上字第1677號、96年度上字第500號判決可資參照。
三、經查，抗告人於本院77年度訴字第3008號確定案件起訴狀中
    ，業已陳明：「本件存款為日幣62,500元，依匯率及數十年
    來之物價指數折算新台幣給付、金額恐不下數億元之巨，原
    告乃一升斗小民，實無力繳納此巨額訴訟費用，且因本件法
    律關係異於平常，衡量結果，乃決定為一部之請求，即先請
    求被告中國農民銀行給付新台幣伍拾萬元，並保留其餘之請
    求，……」等語，有起訴狀一件附於該卷宗可稽（見該案卷
    第7頁反面），是抗告人於前訴訟既僅為一部請求，且未拋
    拋棄其餘部分之請求權，依首揭說明，前訴訟確定判決之既
    判力客觀範圍自以該起訴之聲明新台幣50萬元為限度，抗告
    人再於原審請求明示保留金額中之新台幣20萬元，即非前訴
    訟既判力效力之所及。原裁定以抗告人係就同一法律關係對
    相對人合作金庫商業銀行股份有限公司（按相對人係於民國
    95年5月1日與中國農民銀行合併，並以相對人為存續法人）
    起訴，已為前訴訟之確定判決效力所及為由駁回其訴，尚有
    未洽，抗告意旨指摘原裁定不當，求予廢棄，為有理由，自
    應由本院予以廢棄。
四、據上論結，本件抗告為有理由。依民事訴訟法第436條之1第
    3 項、第492條，裁定如主文。
中　　華　　民　　國　　96　　年　　6 　　月　　7 　　日
          民事第六庭    審判長法　官　 李昆曄
                              法  官   楊晉佳
                              法  官   郭美杏
以上正本係照原本作成。
本裁定不得再抗告。
中　　華　　民　　國　　96　　年　　6 　　月　　8 　　日
                              書記官   潘惠梅
